臺灣高雄地方法院民事判決　　　　　　　　93度訴字第1352號
原　　　告　　高雄市政府
法定代理人　　午○○
訴訟代理人　　林孜俞律師
　　　　　　　李佳玲律師
複　代理人　　陳忠勝律師
被　　　告　　丙○○
　　　　　　　甲○○○
上2人共同　　 乙○○
訴訟代理人
被　　　告　　己○○○
　　　　　　　癸○○
　　　　　　　辛○○
　　　　　　　壬○○
　　　　　　　庚○○
　　　　　　　丑○○
　　　　　　　丁○○○
　　　　　　　子○○
　　　　　　　未○○○
　　　　　　　卯○○
　　　　　　　巳○○
　　　　　　　寅○○
上14人共同　　孫守濂律師
訴訟代理人　　李慶榮律師
被　　　告　　辰○○○
訴訟代理人　　戊○○○
上列當事人間請求給付使用土地補償金事件，本院於民國94年12
月20日言詞辯論終結，判決如下：
    主      文
被告甲○○○應給付原告新臺幣陸拾壹萬陸仟玖佰貳拾壹元，及
自民國九十三年十月六日起至清償日止，按週年利率百分之五計
算之利息。
被告辰○○○應給付原告新臺幣壹拾伍萬肆仟零伍拾元，及自民
國九十三年六月二十六日起至清償日止，按週年利率百分之五計
算之利息。
被告己○○○、庚○○、癸○○、壬○○、丑○○、丁○○○、
子○○、未○○○，應連帶給付原告新臺幣捌拾壹萬貳仟伍佰壹
拾捌元，及均自九十三年六月二十六日起至清償日止，按週年利
率百分之五計算之利息。
被告辛○○就前項金額，於新臺幣參拾萬壹仟貳佰玖拾陸元，及
自民國九十三年六月二十六日起至清償日止，按週年利率百分之
五計算之利息部分，應與被告己○○○、庚○○、癸○○、壬○○、丑○○、丁○○○、子○○、未○○○，負連帶給付之責。
原告其餘之訴駁回。
訴訟費用由被告甲○○○負擔八分之一；被告辰○○○負擔二十
分之一；被告己○○○、庚○○、癸○○、壬○○、丑○○、丁○○○、子○○、未○○○、辛○○，連帶負擔十六分之一；被
告己○○○、庚○○、癸○○、壬○○、丑○○、丁○○○、子
○○、未○○○，連帶負擔十分之一，餘由原告負擔。
本判決於原告分別以新臺幣貳拾壹萬元或等值之高雄銀行可轉讓
無記名定期存單為被告甲○○○供擔保後；以新臺幣陸萬元或等
值之高雄銀行可轉讓無記名定期存單為被告辰○○○供擔保後；
以新臺幣貳拾捌萬元或等值之高雄銀行可轉讓無記名定期存單為
被告己○○○、庚○○、癸○○、壬○○、丑○○、丁○○○、
子○○、未○○○、辛○○供擔保後，得假執行。但被告甲○○○如以新臺幣陸拾壹萬陸仟玖佰貳拾壹元為原告預供擔保；被告
辰○○○如以新臺幣壹拾伍萬肆仟零伍拾元為原告預供擔保；被
告己○○○、庚○○、癸○○、壬○○、丑○○、丁○○○、子
○○及未○○○，如以新臺幣捌拾壹萬貳仟伍佰壹拾捌元為原告
預供擔保，被告辛○○如以新臺幣新臺幣參拾萬壹仟貳佰玖拾陸
元為原告預供擔辛○○供擔保後，得免為假執行。
原告其餘假執行之聲請駁回。
    事實及理由
一、本件被告辰○○○經合法通知，未於言詞辯論期日到場，核
    無民事訴訟法第386 條各款所列情形，爰依原告聲請，由其
    一造辯論而為判決。
二、原告主張：高雄市○○區○○段456 地號及同段456-2 地號
    土地（下稱「系爭土地」）為其所有，詎被告丙○○等人無
    合法權源，竟無權占用系爭土地，其等占用情形如下：(一)被
    告丙○○係門牌號碼高雄市前金區○○○路469 號未經保存
    登記房屋之所有權人，該房屋自民國82年1 月1 日起迄92年
    12月31日止，即供被告丙○○與其母即被告甲○○○居住使
    用，而共同無權占用系爭土地如附圖所示Ａ、Ａ1 部分，合
    計61平方公尺，並以此共同侵害原告之所有權，受有相當於
    租金之不當得利達新臺幣（下同）1,038,304 元。(二)被告甲○○○自82年1 月1 日起至92年12月31日止，無權占用系爭
    土地如附圖所示Ｂ部分，面積32平方公尺之土地，並建有門
    牌號碼高雄市前金區○○○路471 之1 號未經保存登記房屋
    居住使用，而以此方式侵害原告之所有權，受有相當於租金
    之不當得利544,688 元。(三)被告辰○○○自80年以前即無權
    占用如附圖所示Ｃ部分，面積39平方公尺之土地，並建有門
    牌號碼高雄市前金區○○○路473-1 號未經保存登記房屋居
    住使用，而以此方式侵害原告之所有權，受有相當於租金之
    不當得利。嗣原告聲請對被告辰○○○核發支付命令，請求
    給付自84年1 月1 日起至89年12月31日止之使用土地補償金
    確定在案，被告辰○○○自應返還自90年1 月1 日起至91年
    6 月30日止；92年1 月1 日起及92年12月31日止，相當於租
    金之不當得利154,050 元。(四)訴外人曾德發、辛○○自83年
    間起無權占用如附圖所示Ｄ、Ｄ1 、Ｆ、Ｇ部分，面積124
    平方公尺之土地，並建有門牌號碼高雄市前金區○○○路47
    5 號及同路477 巷1 號房屋使用，嗣訴外人曾德發於90年7
    月31日死亡，被告己○○○、癸○○、壬○○、庚○○、丑
    ○○、丁○○○、子○○、未○○○等8 人為繼承人，迄92
    年12月31日止，仍與被告辛○○繼續無權占用前開土地，而
    以此方式共同侵害原告之所有權，受有相當於租金之不當得
    利1,791,060 元。(五)訴外人楊德祿自82年間起無權占用如附
    圖所示Ｅ、Ｈ部分，面積70平方公尺之土地，並建有門牌號
    碼高雄市前金區○○○路477 巷1-1 號房屋使用，嗣訴外人
    楊德祿於86年11月9 日死亡，被告卯○○、巳○○、寅○○
    等3 人為繼承人，迄92年12月31日仍繼續無占用前開土地，
    而以此方式共同侵害原告之所有權，受有相當於租金之不當
    得利1,191,505 元。為此，為此，爰依民法不當得利或侵權
    行為及繼承之法律關係，聲明請求：(一)被告丙○○、甲○○○應連帶給付原告1,038,304 元，及其中被告丙○○自起訴
    狀繕本送達翌日起；被告甲○○○自93年10月6 日起，均至
    清償日止，按週年利率5 ％計算之利息。(二)被告吳林嬉樺應
    給付原告544,688 元及自93年10月6 日起至清償日止，按週
    年利率5 ％計算之利息。(三)被告辰○○○應給付原告154,05
    0 元，及自起訴狀繕本送達翌日起至清償日止，按週年利率
    5 ％計算之利息。(四)被告己○○○、庚○○、癸○○、壬○○、丑○○、丁○○○、子○○、未○○○、辛○○應連帶
    給付原告1,791,060 元，及自起訴狀繕本送達翌日起至清償
    日止，按週年利率5 ％計算之利息。(五)被告卯○○、巳○○
    、寅○○應連帶給付原告1,191,505元，及自93年7 月13日
    起至清償日止，按週年利率5 ％計算之利息。(六)原告願供現
    金或等值之高雄銀行可轉讓無記名定期存單為擔保，請准宣
    告假執行。
三、被告丙○○、甲○○○、己○○○、庚○○、癸○○、壬○○、丑○○、丁○○○、子○○、未○○○、辛○○、卯○○、巳○○、寅○○則以：原告違法取得系爭土地之所有權
    ，且系爭土地已分別編定為公共設施及道路用地，原告應不
    能再行收益，自無受有相當於租金之損害可言。再者，原告
    已將系爭土地撥交高雄市政府警察局管理，原告非用益權人
    ，自無請求被告給付使用補償金之權利。又高雄市前金區○○○路469 號房屋，僅占用系爭土地面積55平方公尺；同路
    471-1 號房屋，僅占用系爭土地面積31平方公尺，現均為被
    告甲○○○占有使用。而前開成功一路469 號房屋係被告丙○○之父即訴外人乙○○以被告丙○○名義所購買，供乙○○、被告甲○○○、丙○○共同居住使用，被告丙○○僅為
    家屬，為占有輔助人，並非占有人。況縱認被告丙○○為前
    開成功一路469 號房屋之事實上處分權人，惟其於85年9 月
    間結婚後，已搬離該屋，亦將該屋之事實上處分權讓與被告
    甲○○○，並未占用系爭土地，自無庸返還相當於租金之不
    當得利。再訴外人曾德發於90年7 月31日死亡前，確實居住
    在高雄市前金區○○○路475 號，被告己○○○、庚○○、
    壬○○、丑○○、未○○○及辛○○，則分別於70年間、80
    年間、84年間、86年間、69年間、70年間，即遷離高雄市前
    金區○○○路475 號及同路段477 巷1 號，對前開房屋無事
    實上處分權，亦未占用系爭土地，自無庸返還相當於租金之
    不當得利。嗣曾德發於90年7 月31日死亡後，現上開2 房屋
    僅由被告癸○○、丁○○○、子○○占有使用。至被告寅○○、卯○○、巳○○雖係楊德祿之繼承人，惟其等分別於75
    年間、81年間即遷離高雄市前金區○○○路477 巷1-1 號房
    屋，無繼承前開房屋之意，亦無占用系爭土地之事實。再者
    ，原告超過5 年之使用補償金請求權，已罹於時效而消滅，
    爰主張時效抗辯等語為辯；被告辰○○○未於最後言詞辯論
    期日到場，據其前言詞辯論所為之聲明及陳述略以：伊確居
    住在高雄市前金區○○○路473-1 號房屋，惟原告請求相當
    於租金之不當得利過高等語，並均聲明：(一)駁回原告之訴。
    (二)如受不利判決，願供擔保請准宣告免為假執行。
四 、兩造不爭執之事實：
  (一)原告為系爭土地之登記名義人。
  (二)被告丙○○於85年9 月間結婚後，已遷至高雄市○○區○○
    街495 巷5 弄8 號房屋居住，高雄市前金區○○○路469 號
    房屋及同路471 之1 號房屋，現均為被告甲○○○占有使用
    ；高雄市前金區○○○路473-1 號房屋，現為辰○○○占有
    使用。
  (三)曾德發於90年7 月31日死亡，被告己○○○、癸○○、壬○○、庚○○、丑○○、丁○○○、子○○、未○○○等8 人
    係其繼承人，均未拋棄繼承。
  (四)高雄市前金區○○○路477 巷1-1 號房屋為訴外人楊德祿所
    有，嗣其於86年11月9 日死亡，被告卯○○、巳○○、寅○○等3 人為繼承人。
五、得心證之理由：本件依兩造之陳述，審酌之重點應為：(一)原
    告是否為系爭土地之所有權人，並行使所有權人之權能？(二)
    原告部分請求權是否已罹於時效而消滅？(三)被告丙○○、甲○○○、辰○○○，自88年6 月17日起至92年12月31日止，
    是否無權占用系爭土地？占用之面積為何？原告依侵權行為
    或不當得利之法律關係，請求被告丙○○等3 人返還所受之
    利益有無理由？(四)訴外人曾德發與被告己○○○、庚○○、
    癸○○、壬○○、丑○○、丁○○○、子○○、未○○○、
    辛○○，是否無權占用系爭土地？占用之面積為何？原告依
    侵權行為或不當得利及繼承之法律關係，請求被告己○○○
    等9 人返還所受之利益有無理由？(五)被告寅○○、卯○○、
    巳○○是否無權占用系爭土地？原告依侵權行為或不當得利
    及繼承之法律關係，請求被告寅○○等3 人返還所受之利益
    有無理由？(六)原告請求被告返還所受之利益，其數額如何計
    算？
五、經查：
  (一)原告是否為系爭土地之所有權人，並行使所有權人之權能？
  1.按依本法所為之登記，有絕對效力，土地法第43條定有明文
    ，故縱使登記有無效或得撤銷之原因，在該登記未塗銷以前
    ，其登記仍不失其效力，土地登記名義人自得本於所有人之
    地位行使其權利。
  2.本件被告雖抗辯原告違法取得系爭土地之所有權，且系爭土
    地已分別編定為公共設施及道路用地，並由原告撥交高雄市
    政府警察局管理，原告自無請求被告給付使用補償金之權利
    等云云，惟原告為系爭土地之登記名義人，有土地登記謄本
    2 份在卷可稽，即便原告係違法取得系爭土地之所有權，依
    前開土地法之規定，在該登記未塗銷以前，其登記仍不失其
    效力，故原告自得本於所有人之地位行使其權利。至系爭土
    地編定為何種用地，僅係行政機關對系爭土地將來之利用預
    做規劃，並無礙土地所有權人現實行使土地所有權之權能。
    再者，原告雖已將系爭土地撥交高雄市政府警察局管理，此
    經原告自認在卷，惟高雄市政府警察局係原告之下轄機關，
    原告係因職務上下層級隸屬關係，命令下轄機關實際執行管
    理工作，當難認原告已將系爭土地撥交高雄市政府警察局，
    而得由高雄市政府警察局代高雄市政府行使所有權人之權能
    ，是被告抗辯原告無請求被告給付使用補償金之權利等云云
    ，自難足採。
  (二)原告部分請求權是否已罹於時效而消滅？
  1.按無法律上之原因而受利益，致他人受有損害者，依民法第
    179 條前段規定，固應返還其利益，然占有為一事實狀態，
    有占有之事實，始受有利益，如無占有之情事，自無所謂受
    有利益之可言。復按租金之請求權因5 年間不行使而消滅，
    既為民法第126 條所明定，至於終止後之賠償與其他無租賃
    契約關係之賠償，名稱雖與租金有異，然實質上仍為使用土
    地代價，不因其契約終止或未成立而謂其時效之計算應有不
    同；又凡無法律上原因而獲得相當於租金之利益，致他人受
    損害時，如該他人之返還利益請求權，已逾租金短期消滅時
    效期間，對於相當於已罹消滅時效之租金利益，即不得依不
    當得利之法則，請求返還，最高法院著有49年度臺上字第17
    30號判例，亦可資參照。
  2.查本件原告係依民法不當得利或侵權行為之法律關係，請求
    被告返還所受相當於租金之利益，故依前開規定及最高法院
    之見解，消滅時效為5 年，而被告均已提出時效抗辯，是縱
    認原告主張為有理由，原告請求被告返還相當於租金之利益
    逾5 年部分，亦已罹於時效而消滅，被告自得拒絕給付之，
    是原告僅得請求被告返還本件訴訟繫屬之日即93年6 月16日
    回溯5 年之相當於租金之利益。又本件原告係請求迄至92年
    12月31日止之相當於租金之利益，是以，原告得請求被告給
    付相當於租金之利益之期間，為自88年6 月17日起至92年12
    月31日止。逾此部分之請求，均屬無據，亦無另行審究原告
    主張有無理由之必要。
  (三)被告丙○○、甲○○○、辰○○○，自88年6 月17日起至92
    年12月31日止，是否無權占用系爭土地？占用之面積為何？
    原告依侵權行為或不當得利之法律關係，請求被告丙○○等
    3 人返還所受之利益有無理由？
  1.查高雄市前金區○○○路469 號房屋，係被告丙○○於75年
    10月4 日向訴外人馬天保買受乙節，有原告提出之前開469
    號房屋稅籍登記資料表影本1 份在卷可佐，被告丙○○雖不
    否認前開469 號房屋係以其名義買受，惟其抗辯稱該屋之實
    際買受人係乙○○等云云，並未舉證以實其說，且被告丙○○係53年7 月1 日出生，買受前開469 號房屋之時，已年滿
    22歲，並非無行為能力或限制行為能力人，則縱認實際提供
    資金之人為乙○○，亦難乙○○為實際買受人。又前開469
    號房屋為未經保存登記之建物，因不能為移轉登記而不能為
    不動產所有權之讓與，僅能讓與事實上處分權，故被告吳維
    向馬天保買受者，係前開469 號房屋之事實上處分權，自無
    疑義。
  2.又被告丙○○於85年9 月間結婚後，已遷至高雄市○○區○○街495 巷5 弄8 號房屋居住，上開469 號房屋及高雄市前
    金區○○○路471 之1 號房屋，現均為被告甲○○○占有使
    用等節，為被告丙○○、甲○○○自認在卷，並有戶籍謄本
    1 份在卷可稽，而原告對被告丙○○非前開469 號房屋之現
    占用人乙節亦不爭執，佐以被告丙○○已近10年未實際居住
    在上開469 號房屋，則被告丙○○抗辯稱其已於結婚後，將
    前開469 號房屋之事實上處分權讓與被告甲○○○，自值採
    信。被告丙○○自88年6 月17日起迄92年12月31日止，均無
    占用系爭土地，應堪認定。是原告以被告丙○○無權占用系
    爭土地，依侵權行為或不當得利之法律關係，請求其給付相
    當於租金之利益，即無理由。
  3.再上開469 號房屋及高雄市前金區○○○路471 之1 號房屋
    ，分別占用系爭土地，如附圖所示Ａ、Ｂ部分，面積分別為
    55平方公尺、31平方公尺，合計86平方公尺，現均為被告甲○○○占有使用；高雄市前金區○○○路473-1 號房屋，占
    用系爭土地，如附圖所示Ｃ部分，面積39平方公尺，現為辰
    ○○○占有使用等節，有勘驗筆錄、照片及土地複丈成果圖
    在卷可稽，並為兩造所不爭執，故原告主張被告甲○○○自
    88年6 月17日起至92年12月31日止，無權占用系爭土地，如
    附圖所示Ａ、Ｂ部分，面積合計86平方公尺；主張被告辰○○○自90年1 月1 日起至92年12月31日止，無權占用系爭土
    地，如附圖所示Ｃ部分，面積39平方公尺，為有理由。至如
    附圖所示Ａ1 部分，屬防火巷，非被告甲○○○所占用，故
    原告主張被告甲○○○亦用占用如附圖所示Ａ1 部分，面積
    4 平方公尺，並認其占用面積達93平方公尺等節，與事實不
    符，並無足採。
  4.按無權占有他人之土地，係侵害該土地所有人之所有權，應
    構成侵權行為，被害人對於侵權行為人得請求賠償相當於租
    金之損害，最高法院67年臺上字第3622號判例可資參酌。本
    件被告甲○○○既無權占用系爭土地，如附圖所示Ａ、Ｂ部
    分，面積86平方公尺；被告辰○○○則無權占用系爭土地，
    如附圖所示Ｃ部分，面積39平方公尺，已如前述，是原告本
    於系爭土地所有權人之地位，主張被告甲○○○、辰○○○
    侵害其所有權，受有相當於租金之利益，致其受有相當於租
    金之損害，應返還其所受利益，依前開說明，自屬有據。
  (四)訴外人曾德發與被告己○○○、庚○○、癸○○、壬○○、
    丑○○、丁○○○、子○○、未○○○、辛○○，是否無權
    占用系爭土地？占用之面積為何？原告依侵權行為或不當得
    利及繼承之法律關係，請求被告己○○○等9 人返還所受之
    利益有無理由？
  1.按數人共同不法侵害他人之權利者，連帶負損害賠償責任，
    民法第185 條第1 項前段定有明文。又繼承人自繼承開始時
    ，承受被繼承人財產上之一切權利、義務；繼承人對於被繼
    承人之債務，負連帶責任，民法第1148條、第1152條亦規定
    明確。再未經保存登記不動產，雖因無從辦理繼承登記，致
    繼承人無法因繼承取得所有權，惟繼承人仍得因繼承而取得
    該不動產之事實上處分權，此與繼承人實際上是否占有該不
    動產無涉，故倘繼承人並未拋棄該不動產之事實上處分權，
    自難以其未居住其間，即謂其對該不動產已無事實上處分權
    。
  2.查高雄市前金區○○○路475 號係訴外人曾德發所建，同路
    477 巷1 號係曾德發之父所興建，並由曾德發及被告辛○○
    共同繼承等節，業據被告癸○○於本院審理時到庭陳述明確
    ，並有稅籍登記表1 份在卷可稽，而曾德發於90年7 月31日
    死亡後，其繼承人即被告己○○○、癸○○、壬○○、庚○○、丑○○、丁○○○、子○○、未○○○等8 人，均未拋
    棄繼承乙節，業據其等自認在卷；於本院審理時，亦均未表
    示拋棄對前開房屋之事實上處分權，故依前開規定及說明，
    被告己○○○等8 人，均因繼承而取得前開475 號房屋及47
    7 巷1 號房屋之事實上處分權，並為公同共有；被告辛○○
    則取得前開477 巷1 號房屋之事實上處分權，並與被告己○○○等8 人為公同共有，是被告己○○○、庚○○、壬○○
    、丑○○、未○○○及辛○○，自難以其等遷離上開房屋，
    即遽論其等對前開屋已無事實上處分權。
  3.又上開475 號房屋，占用系爭土地，如附圖所示Ｄ、Ｄ1 部
    分，面積分別為71平方公尺；477 巷1 號房屋，占用系爭土
    地，如附圖所示Ｆ部分，面積42平方公尺等節，有勘驗筆錄
    、照片及土地複丈成果圖在卷可稽，並為兩造所不爭執。而
    曾德發死亡前為上開475 號房屋之所有權人，並與被告辛○○因繼承而取得上開477 巷1 號房屋之事實上處分權，被告
    己○○○等8 人亦因繼承而取得前開475 號、477 巷1 號房
    屋之事實上處分權，已如前述，均係無權占用系爭土地，則
    原告主張被告曾德發自88年6 月17日起至其90年7 月31日死
    亡止，無權占用系爭土地，如附圖所示Ｄ、Ｄ1 、Ｆ部分，
    面積合計113 平方公尺，被告己○○○、癸○○、壬○○、
    庚○○、丑○○、丁○○○、子○○、未○○○等8 人，自
    90年8 月1 日起至92年12月31日止，接續占用上開土地；被
    告辛○○自88年6 月17日起至92年12月31日止，與被告己○○○等8 人共同無權占用系爭土地，如附圖所示Ｆ部分，面
    積42平方公尺，並本於所有權人之地位，依民法侵權行為、
    不當得利及繼承之法律關係，請求被告己○○○等8 人及被
    告辛○○，返還其所受利益，依前開說明，自屬有據。至如
    附圖所示Ｇ部分，屬空地，非被告己○○○等9 人所占用，
    另被告辛○○亦僅占用如附圖所示Ｆ部分，面積42平方公尺
    ，故原告主張被告己○○○等9 人亦用占用系爭土地如附圖
    所示Ｇ部分，面積11平方公尺；主張被告辛○○亦占用系爭
    土地如附圖所示Ｄ、Ｄ1 部分71平方公尺，均無理由。
  (五)被告寅○○、卯○○、巳○○是否無權占用系爭土地？原告
    依侵權行為或不當得利及繼承之法律關係，請求被告寅○○
    等3 人返還所受之利益有無理由？
    查本件原告雖主張被告寅○○等3 人繼承高雄市前金區○○○路477 巷1-1 號房屋之事實上處分權，而無權占用系爭土
    地，如附圖所示Ｅ、Ｈ部分，面積70平方公尺之土地，惟上
    開房屋係寅○○等3 人之被繼承人楊德祿所有，被告寅○○
    等3 人於繼承開始時，雖均未拋棄繼承，然其3 人於本院審
    理時，既均陳稱無繼承上開房屋之意，並於繼承開始時，拋
    棄對上開房屋之事實上處分權，且被告寅○○於81年4 月23
    日即已遷往高雄市○○區○○街131 號5 樓居住；被告卯○○於86年10月6 日遷往高雄市○○區○○路21號居住；被告
    巳○○於81年1 月10日遷往高雄市鹽埕區○○○路175 號居
    住，有戶籍謄本3 份在卷可佐，加以本院前往現場勘測時，
    上開房屋亦確無人居住其間，有前開勘驗筆錄在卷可佐，堪
    認被告寅○○等3 人於86年11月9 日繼承開始時，確已拋棄
    對上開房屋之事實上處分權，則原告主張被告寅○○等3 人
    ，無權占用系爭土地70平方公尺，並本於所有權人之地位，
    依民法侵權行為或不當得利之法律關係，請求被告寅○○等
    3 人返還其所受利益，即無理由，不應准許。
  (六)原告請求被告返還所受之利益，其數額如何計算？
  1.按無法律上原因而受利益，致他人受損害者，應返還其利益
    。雖有法律上原因，而其後已不存在者，亦同，此觀同法第
    179 條規定自明。故其得請求之不當得利範圍，應以他方所
    受之利益為度，非以請求人所受損害若干為準，而無權占有
    他人土地，可能獲得相當於租金之利益，為社會通常之觀念
    ，亦有最高法院61年臺上字第1695號判例可參。再城市地方
    房屋之租金，以不超過土地及建物申報總價年息10％為限，
    租用基地建築房屋亦準用之；而公有土地，以各該宗土地之
    公告地價為申報地價，免予申報，土地法第97條第1 項、第
    105 條及平均地權條例施行細則第21條定有明文。又基地租
    金之數額，除以基地申報地價為基礎外，尚須斟酌基地之位
    置，工商業繁榮之程度，承租人利用基地之經濟價值及所受
    利益等項，並與鄰地租金相比較，以為決定，並非必達申報
    總地價年息10% 最高額，最高法院68年臺上字第3071號判例
    意旨亦可參酌。
  2.經查，系爭土地均屬原告所有，為公有土地，應以公告地價
    為申報地價，而系爭456 地號土地89年7 月迄今92年12月31
    日之申報地價為每平方公尺31,600元；系爭456-2 地號土地
    自89年7 月起至92年12月31日止，申報地價為每平方公尺33
    ,000 元 ，有地價謄本附卷可按，參以系爭土地鄰近高雄市
    ○○路，附近並有大型公共設施如高雄市工商展覽中心、高
    雄市立棒球場，及行政院南部服務中心、高雄市議會等機關
    ，交通及生活機能均尚稱完善等節，本院因認原告請求相當
    於租金之利益，依土地申報地價年息5 ％計算為適當。是依
    此計算，被告甲○○○自88年6 月17日起至92年12月31日止
    ，每月受有相當於租金之利益11,323元，合計共616,921 元
    ；被告辰○○○自90年1 月1 日起至92年12月31日止，每月
    受有相當於租金之利益5,135 元，合計184,860 元，扣除已
    給付自91年7 月1 日起至91年12月31日止之30,810元，被告
    辰○○○合計尚受有相當於租金之利益154,050 元；被告己○○○、癸○○、壬○○、庚○○、丑○○、丁○○○、子
    ○○、未○○○等8 人，自88年6 月17日起至92年12月31日
    止，每月受有相當於租金之利益14,913元，合計812,518 元
    ；被告辛○○自88年6 月17日起至92年12月31日止，每月受
    有相當於租金之利益5,530 元，合計301,296 元。（計算式
    詳如附表）
六、末查，本件起訴狀繕本於93年6 月15日送達被告辰○○○、
    己○○○、庚○○、癸○○、壬○○、丑○○、丁○○○、
    子○○、未○○○、辛○○，從而，原告依民法不當得利或
    侵權行為及繼承之法律關係，聲明請求被告甲○○○給付61
    6,921 元，及自93年10月6 日起至清償日止，按週年利5 ％
    計算之利息；被告辰○○○給付154,050 元，及自93年年6
    月26日起至清償日止，按週年利率5 ％計算之利息；被告己○○○、庚○○、癸○○、壬○○、丑○○、丁○○○、子
    ○○、未○○○，連帶給付812,518 元，及均自93年6 月26
    日起至清償日止，按週年利率5 ％計算之利息；被告辛○○
    就前開金額，於301,296 元，及自93年6 月26日起至清償日
    止，按週年利率5 ％計算之利息部分，與被告己○○○、庚○○、癸○○、壬○○、丑○○、丁○○○、子○○、未○○○，負連帶給付之責，為有理由，應予准許。逾此部分之
    請求為無理由，應予駁回。
七、本件原告與被告各陳明願供擔保，請准宣告假執行或免為假
    執行，經核均無不合，爰分別酌定如主文第7 項所示之擔保
    金額，併予准許。至原告敗訴部分，假執行之聲請已失所附
    麗，應併予駁回。
據上論結，本件原告之訴為一部有理由，一部無理由，依民事訴
訟法第385 條第1 項、第79條、第85條第1 項、第390 條第2 項
、第392 條第2 項，判決如主文。
中　　華　　民　　國　　94　　年　　12　　月　　30　　日
                  民事第一庭  法　官　劉傑民
正本係照原本作成。
如不服本判決，應於送達後20日內，向本院提出上訴狀並表明上
訴理由，如於本判決宣示後送達前提起上訴者，應於判決送達後
10日內補提上訴理由書（須附繕本）。
中　　華　　民　　國　　94　　年　　12　　月　　30　　日
                              書記官　歐文政
附表：
┌────┬──────────────────────┐
│姓　　名│計算式（小數點以下四捨五入）                │
├────┼──────────────────────┤
│甲○○○│占用456地號86平方公尺                       │
│        │每月：31,600×86×5 ％×1 /12=11,323元      │
│        │合計：11,323×54+11,323 ×15/31=616,921 元  │
├────┼──────────────────────┤
│辰○○○│占用456地號39平方公尺                       │
│        │每月：31,600×39×5 ％×1/12=5,135元        │
│        │合計：5,135×36=184,860                     │
├────┼──────────────────────┤
│己○○○│456地號部分占用面積為107平方公尺            │
│等8人   │每月：31,600×107×5 ％×1/12=14,088元      │
│        │456-2地號部分占用面積為6平方公尺            │
│        │每月：33,000×6×5 ％×1/12=825元           │
│        │合計：14,913×54+14,913×15/31=812,518元    │
├────┼──────────────────────┤
│辛○○  │占用456地號42平方公尺                       │
│        │每月：31,600×42×5 ％×1/12=5,530元        │
│        │合計：5,530×54+5,530×15/31=301,296元      │
└────┴──────────────────────┘
